--- 
title: "Programación en R"
author:
  - "Sofía Villers Gómez"
  - "Carlos Fernando Vásquez Guerra"
  - "David Alberto Mateos Montes de Oca"
site: bookdown::bookdown_site
output: bookdown::gitbook
documentclass: book
bibliography: [book.bib, packages.bib]
biblio-style: apalike
link-citations: yes
css: styles.css
github-repo: CarlosFernandoVG/RBookdown
url: 'https\://github.com/CarlosFernandoVG/RBookdown'
description: "Material para el aprendizaje de R como lenguaje de programación para los cursos de Estadística en la Facultado de Ciencias,  Universidad Nacional Autónoma de México"
---

# Prefacio {-}

```{r include = FALSE}
# source("common.R")
htmltools::tagList(rmarkdown::html_dependency_font_awesome())
library(tidyverse)
library(devtools)
# library(DT)
knitr::opts_chunk$set(
      comment = NA,
      message = FALSE, 
      warning = FALSE
)
```

Primera edición del bookdown  _Programación en R_ para el uso continuo en las materias de Estadística y sus relacionadas impartidas por los autores, así como para aquellos estudiantes que deseen adquirir el conocimiento pertinente del lenguaje de programación R.

### Objetivos {-}

+ Otorgar el mayor conocimiento posible del lenguaje de programación R a nivel básico-intermedio con el que sea el lector sea capaz de manipular fuentes de información y crear contenido de calidad, que junto al uso del software [RStudio](http://www.rstudio.com/ide/), se logren dar soluciones atractivas a problemas que requieran este tipo de herramientas.

+ Como bien se menciono, este material no sólo está dirigido a los estudiantes de la Facultad de Ciencias de la Universidad Nacional Autónoma de México, si no a cualquier lector que desee introducirse y adquirir conocimiento, así como las habilidades pertinentes, sobre el lenguaje de programación R.

### Estructura {-}

Este libro se compone de tres diferentes secciones y a medida que estas son abarcadas, se verán temas generales sobre el lenguaje R y de ciertas librerías especiales diseñadas para problemas específicos, así como funciones especiales que faciliten ciertas tareas. En la primera de ellas se tendrá el contenido referente a las características y funciones por default el R, sin hacer uso de algún paquete exterior a él. En la siguiente se estudiará lo correspondiente al tidyverse para lograr una programación más eficiente y adecuada para el análisis de datos. Finalmente, se cubrirá los conocimientos necesarios para la creación de aplicaciones web interactivas gracias al paquete [Shiny](https://shiny.rstudio.com).

De acuerdo a las necesidades del lector, los capítulos pueden ser estudiados de manera independiente aunque es recomendable tener el conocimiento previo que se tiene en el temario, ya que se puede hacer uso de funciones o conocimiento previo en secciones avanzadas. Gran parte del contenido en este libro esta basado en las publicaciones [basicr](https://rpubs.com/CarlosFVG/basicr) y [EfficientR](https://rpubs.com/CarlosFVG/CourseTidyveR) de [Rpubs](https://rpubs.com).

### Detalles técnicos {-}

Este libro fue escrito con [bookdown](http://bookdown.org/) usando [RStudio](http://www.rstudio.com/ide/).

Esta versión fue escrita con:

```{r message = FALSE, warning = FALSE, echo = FALSE}
# needed because new_session is set to true in _bookdown.yml
all_pkgs <- renv::dependencies(path = "DESCRIPTION") %>% 
  pull(Package) 
session <- devtools::session_info(pkgs = all_pkgs)
session$platform
```

### Licencia {-}

This work is licensed under a [Creative Commons Attribution-ShareAlike 4.0 International License](https://creativecommons.org/licenses/by-sa/4.0/).

<center>
<i class="fab fa-creative-commons fa-2x"></i><i class="fab fa-creative-commons-by fa-2x"></i><i class="fab fa-creative-commons-sa fa-2x"></i>
</center>

*This is a human-readable summary of (and not a substitute for) the license.
Please see <https://creativecommons.org/licenses/by-sa/4.0/legalcode> for the full legal text.*

**You are free to:**

- **Share**---copy and redistribute the material in any medium or
  format

- **Remix**---remix, transform, and build upon the material for any
  purpose, even commercially.

The licensor cannot revoke these freedoms as long as you follow the
license terms.

**Under the following terms:**

- **Attribution**---You must give appropriate credit, provide a link
  to the license, and indicate if changes were made. You may do so in
  any reasonable manner, but not in any way that suggests the licensor
  endorses you or your use.
  
- **ShareAlike**---If you remix, transform, or build upon the material, you must distribute your contributions under the same license as the original. 

- **No additional restrictions**---You may not apply legal terms or
  technological measures that legally restrict others from doing
  anything the license permits.

**Notices:**

You do not have to comply with the license for elements of the
material in the public domain or where your use is permitted by an
applicable exception or limitation.

No warranties are given. The license may not give you all of the
permissions necessary for your intended use. For example, other rights
such as publicity, privacy, or moral rights may limit how you use the
material.

```{r include = FALSE}
# automatically create a bib database for R packages
knitr::write_bib(c(
  .packages(), 'bookdown', 'knitr', 'rmarkdown'
), 'packages.bib')
```